臺灣南投地方法院刑事判決
111年度訴字第132號
公  訴  人  臺灣南投地方檢察署檢察官 
被      告  康成茜


上列被告因詐欺等案件，經檢察官提起公訴（110 年度偵字第26
36號、110 年度偵字第3194號、110 年度偵字第4348號），本院
判決如下：
    主    文
康成茜共同犯洗錢防制法第十四條第一項之一般洗錢罪，處有期
徒刑捌月，併科罰金新臺幣參萬元，罰金如易服勞役，以新臺幣
壹仟元折算壹日。又幫助犯洗錢防制法第十四條第一項之一般洗
錢罪，處有期徒刑肆月，併科罰金新臺幣參萬元，罰金如易服勞
役，以新臺幣壹仟元折算壹日。併科罰金部分應執行罰金新臺幣
肆萬元，罰金如易服勞役，以新臺幣壹仟元折算壹日。
    犯罪事實
一、康成茜申辦有國泰世華商業銀行帳號：000000000000號帳戶
　　，竟分別為以下犯行：
　㈠其可預見如無正當理由要求他人提供金融帳戶供作匯款使用
　　，並要求代為提領匯入款項，極有可能從事詐欺取財及隱匿
　　犯罪所得去向犯罪，竟仍基於詐欺取財及隱匿犯罪所得去向
　　犯罪之不確定故意，提供上開金融帳戶之帳號予真實姓名年
　　籍不詳之詐騙成員，詐騙成員取得上開金融帳戶之帳號後，
　　旋於民國109 年8 月7 日撥打電話予柯美芬，對柯美芬謊稱
　　涉有詐欺案件，必須支付押金給臺灣高雄地方檢察署云云，
　　使柯美芬信以為真陷於錯誤，而依詐騙成員指示，於同年月
　　13日上午10時35分許，匯款新臺幣（下同）48萬元至康成茜
　　之上開金融帳戶，待柯美芬匯款後，康成茜即依詐騙成員指
　　示，於同日某時許，在臺中市某國泰世華銀行提領48萬元後
　　，並在該國泰世華銀行旁之肯德基速食餐廳2 樓廁所內，將
　　48萬元交予詐騙成員，隱匿詐欺犯罪所得去向。　　
　㈡其可預見如無正當理由要求他人提供金融帳戶之存摺、金融
　　卡及密碼，極有可能利用金融帳戶作為詐欺取財及隱匿犯罪
　　所得去向犯罪之工具，竟另基於幫助他人實施詐欺取財及隱
　　匿犯罪所得去向犯罪之不確定故意，於109 年9 月8 日，將
　　上開金融帳戶之存摺、金融卡及密碼，寄交詐騙成員。詐騙
　　成員取得康成茜之上開金融帳戶之存摺、金融卡及密碼後，
　　即：
　⑴在網路上結識張紋瑄，對張紋瑄謊稱在「澳門銀河」上班，
　　可在「澳門銀河」平台上投資，均可獲得20% 之報酬云云，
　　使張紋瑄信以為真陷於錯誤，而依詐騙成員指示，於109 年
　　9 月15日晚間8 時3 分許、8 時5 分許，先後匯款9,600 元
　　、5 萬元至賴韻光（另經臺灣新北地方檢察署檢察官聲請簡
　　易判決處刑）所申辦之玉山商業銀行帳號： 0000000000000
　　號帳戶，待張紋瑄匯款後，詐騙成員再將張紋瑄匯款中之 4
　　萬元，轉匯至康成茜之上開金融帳戶，並由詐騙成員提領該
    4 萬元，隱匿詐欺犯罪所得去向。
　⑵在網路上結識黃琨麗，對黃琨麗謊稱可代操作比特幣獲利，
　　使黃琨麗信以為真陷於錯誤，而依詐騙成員指示，於109 年
　　9 月16日中午12時24分許匯款80萬元至賴韻光之上開玉山銀
　　行帳戶，待黃琨麗匯款後，詐騙成員再將黃琨麗匯款中之46
　　萬元，轉匯至康成茜之上開金融帳戶，並由詐騙成員提領該
　　46萬元，隱匿詐欺犯罪所得去向。
  ⑶在網路上結識張凱翔，對張凱翔謊稱可至BTXPROCOM 網站投
　　資虛擬貨幣，使張凱翔信以為真陷於錯誤，而依詐騙成員指
　　示，於109 年9 月25日下午3 時35分許，匯款12萬130 元至
　　謝孝澤（另經臺灣臺北地方檢察署檢察官為不起訴處分）所
　　申辦之臺灣土地銀行帳號：000000000000號帳戶，待張凱翔
　　匯款後，詐騙成員再將張凱翔（起訴書誤載為黃琨麗，應予
　　更正）匯款中之12萬元，轉匯至康成茜之上開金融帳戶，並
　　由詐騙成員提領該12萬元，隱匿詐欺犯罪所得去向。　
二、案經柯美芬訴由苗栗縣警察局通霄分局轉由南投縣政府警察
　　局南投分局、張紋瑄訴由新北市政府警察局海山分局及黃琨
　　孋訴由臺北市政府警察局大安分局轉由金門縣警察局金城分
　　局、張凱翔訴由臺北市政府警察局萬華分局轉由新北市政府
　　警察局新店分局報告臺灣南投地方檢察署檢察官偵查起訴。
    理    由
一、證據能力：
  ㈠以下引用被告康成茜以外之人於審判外所為陳述之供述證據
　　，迄本院言詞辯論終結前，檢察官、被告就該等證據之證據
　　能力均未聲明異議（見本院卷第158 、202 至206 頁），本
　　院審酌該等證據製作時之情況，並無違法不當或證明力明顯
　　過低之瑕疵，以之作為證據應屬適當，依刑事訴訟法第 159
　　條之5 第2 項之規定，認為均得作為證據。
  ㈡其餘認定本案犯罪事實之非供述證據，復無違反法定程序取
    得之情形，亦得作為證據。
二、認定犯罪事實所憑之證據及理由：
    訊據被告對於上開金融帳戶為其申辦，以及犯罪事實一㈠，
　　其提供上開金融帳戶之帳號予真實姓名年籍不詳之人，詐騙
　　成員取得上開金融帳戶之帳號後，旋於109 年8 月7 日撥打
　　電話予告訴人柯美芬，對柯美芬謊稱涉有詐欺案件，必須支
　　付押金給臺灣高雄地方檢察署云云，使柯美芬信以為真陷於
　　錯誤，而依詐騙成員指示，於同年月13日上午10時35分許，
　　匯款48萬元至上開金融帳戶，待柯美芬匯款後，其即依指示
　　，於同日某時許，在臺中市某國泰世華銀行提領48萬元後，
　　並在該國泰世華銀行旁之肯德基速食餐廳2 樓廁所內，將48
　　萬元交予他人，犯罪事實一㈡，其於109 年9 月8 日，將上
　　開金融帳戶之存摺、金融卡及密碼，寄交他人，詐騙成員取
　　得上開金融帳戶之存摺、金融卡及密碼後，即：⑴在網路上
　　結識張紋瑄，對告訴人張紋瑄謊稱在「澳門銀河」上班，可
　　在「澳門銀河」平台上投資，均可獲得20% 之報酬云云，使
　　張紋瑄信以為真陷於錯誤，而依詐騙成員指示，於109 年 9
　　月15日晚間8 時3 分許、8 時5 分許，先後匯款9,600 元、
　　5 萬元至賴韻光所申辦之玉山商業銀行帳號： 00000000000
　　00號帳戶，待張紋瑄匯款後，詐騙成員再將張紋瑄匯款中之
　　4 萬元，轉匯至康成茜之上開金融帳戶，並由詐騙成員提領
　　該4 萬元，⑵在網路上結識告訴人黃琨麗，對黃琨麗謊稱可
　　代操作比特幣獲利，使黃琨麗信以為真陷於錯誤，而依詐騙
　　成員指示，於109 年9 月16日中午12時24分許匯款80萬元至
　　賴韻光之上開玉山銀行帳戶，待黃琨麗匯款後，詐騙成員再
　　將黃琨麗匯款中之46萬元，轉匯至康成茜之上開金融帳戶，
　　並由詐騙成員提領該46萬元，⑶在網路上結識告訴人張凱翔
　　，對張凱翔謊稱可至BTXPROCOM 網站投資虛擬貨幣，使張凱
　　翔信以為真陷於錯誤，而依詐騙成員指示，於109 年9 月25
　　日下午3 時35分許，匯款12萬130 元至謝孝澤所申辦之臺灣
　　土地銀行帳號：000000000000號帳戶，待張凱翔匯款後，詐
　　騙成員再將張凱翔匯款中之12萬元，轉匯至康成茜之上開金
　　融帳戶，並由詐騙成員提領該12萬元之事實固不爭執（見本
　　院卷第157 、158 頁）。惟矢口否認有何詐欺取財及一般洗
　　錢、幫助詐欺取財及幫助一般洗錢之犯行，並辯稱：犯罪事
　　實一㈠，我在網路上查貸款，對方要有帳戶的流動資金，貸
　　款才會准，是1 個不詳姓名的男性，打電話叫我去提領的，
　　我也是被他們騙（見本院卷第61頁），犯罪事實一㈡，他們
　　說佣金貸款下來要給他們，存摺、金融卡及密碼放在他們那
　　裏（見本院卷第209 頁）云云。經查：
  ㈠關於上述被告不爭執之事實，業據被告自承在案（見南投警
　　卷第1 至5 頁、金門警卷第1 至4 頁、110 年度偵字第2636
　　號卷第15、16頁、本院卷第157 、158 頁），核與告訴人柯
　　美芬（見南投警卷第6 、7 頁）、張紋瑄（見金門警卷第 5
　　至7 頁）、黃琨孋（見金門警卷第8 、9 頁）、張凱翔（見
　　新北警卷第15至17頁）指述情節大致相符，並有高雄地檢署
　　監管科收據、郵政跨行匯款申請書、受理柯美芬遭詐騙案照
　　片黏貼紀錄表、郵政存簿儲金簿封面及內頁節印本、被告交
　　付上開金融帳戶之存摺及金融卡之收據（見南投警卷第31、
　　35至40頁）、玉山銀行存戶個人資料及交易明細、金門縣警
　　察局金城分局照片紀錄表（見金門警卷第16至19頁）、彰化
　　銀行存摺封面及內頁節印本、匯款回條聯、土地銀行帳戶基
　　本資料及客戶歷史交易明細查詢（見新北警卷第37、38、41
　　、45至57頁）、國泰世華銀行客戶基本資料及交易明細（見
　　本院卷第97至133 頁）等件附卷可稽，是此部份之事實，可
　　堪認定。　　　　　
  ㈡被告雖然辯稱是因在網路上辦理貸款，而去提領匯款、後將
　　上開金融帳戶資料寄交對方云云。惟其卻稱與對方之通訊軟
　　體LINE對話紀錄沒有留存、都刪掉了（見本院卷第174 頁）
　　，未能提出LINE對話紀錄以實其說，所辯已難憑信。且依常
　　情而言，如非出於特殊原因（例如誤傳），一般少會刻意刪
　　除LINE對話紀錄，被告竟稱LINE對話紀錄都已刪除，所辯是
　　難採信。
  ㈢次就犯罪事實一㈠部分，被告既稱其上開金融（國泰世華銀
　　行）帳戶之前沒有錢進進出出，其申辦之郵局帳戶比較有錢
　　進出、好幾年前到案發時都是這樣（見本院卷第209 頁），
　　則其如要符合帳戶需有資金流動之申貸條件，提高自己獲得
　　貸款之機會，理應提出其申辦、較有資金流動之郵局帳戶，
　　豈會提出上開金融（國泰世華銀行）帳戶，實與常理有違。
　　又被告稱除了留手機號碼、LINE之外，沒有留自己的其他個
　　人資料給對方（見本院卷第208 、209 頁），亦即，被告並
　　未提供自己姓名、年籍、住址等個人資料，對方就將48萬元
　　鉅款匯入被告之上開金融帳戶，無懼被告侵吞不還，亦與常
　　理有違。由上，均見被告辯稱辦理貸款要有流動資金云云，
　　不可採信。
　㈣再就犯罪事實一㈡部分，給付佣金可透過銀行匯款等簡便方
　　式為之，已難想像何須寄交金融帳戶之存摺、金融卡及密碼
　　；且對照前述被告並未提供自己個人資料，對方就將48萬元
　　鉅款匯入被告之上開金融帳戶，豈會顧慮被告拒不給付佣金
　　；況對方既可派人向被告收取48萬元，亦可派人向被告收取
　　佣金，何須要求寄交金融帳戶之存摺、金融卡及密碼。是以
　　，足見被告辯稱因給付貸款佣金而寄交金融帳戶之存摺、金
　　融卡及密碼云云，並不可採。　　
  ㈤又按，刑法上之故意，分為直接故意與間接故意，所謂間接
    故意，亦稱不確定故意，係指行為人對於構成犯罪之事實，
    預見其發生而其發生並不違背其本意者，刑法第13條第2 項
    定有明文。依照目前金融機構接受客戶申請一般存款帳戶現
　　況，絕大多數未有條件限制，亦無需要任何費用，即可辦理
　　金融帳戶使用，因此，如非基於特殊事由，實無可能要求他
　　人代為提領金融帳戶內之款項或使用他人金融帳戶；是依社
　　會一般人之智識及社會生活經驗，倘有要求他人代為提領金
　　融帳戶內之款項，或提供金融帳戶使用，極易判斷應係意圖
　　使用他人金融帳戶，供作詐欺犯罪取贓及製造金流斷點洗錢
　　使用。則以案發時被告已年約50歲，自承國中學歷，曾經任
　　職茶藝館、婚紗攝影公司，從事茶葉買賣亦有7 、8 年時間
　　（見本院卷第210 頁），至少申辦有中華郵政（見本院卷第
　　75、76頁）、國泰世華銀行2 個金融帳戶，其申辦之上開金
　　融（國泰世華銀行）帳戶自109 年7 月1 日至犯罪事實一㈠
　　之犯行時間（同年8 月13日）前復有數十筆交易紀錄，交易
　　方式多種（見本院卷第99至117 頁）等情，其之智識程度並
　　非低下，亦無欠缺社會經驗，又有相當金融帳戶使用經驗，
　　尤以被告於108 年間即因提供個人申辦之行動電話SIM 卡予
　　他人而經檢察官以涉犯幫助加重詐欺罪嫌提起公訴（見本院
　　卷第71至73頁），被告應可預見代為提領金融帳戶內之款項
　　、寄交個人金融帳戶提供他人使用，乃係詐欺犯罪取贓及洗
　　錢行為、要作詐欺犯罪取贓及洗錢工具，可徵被告主觀上有
　　詐欺取財及洗錢、幫助詐欺取財及洗錢之不確定故意。 
　㈥綜上所述，本案事證明確，被告之犯行均可認定，均應依法
　　論罪科刑。
三、論罪科刑之理由：
  ㈠按共同實行犯罪行為之人，在合同意思範圍以內，各自分擔
    犯罪行為之一部，相互利用他人之行為，以達其犯罪之目的
    者，即應對於全部所發生之結果，共同負責，不問犯罪動機
    起於何人，亦不必每一階段犯行，均經參與；再關於犯意聯
    絡，不限於事前有所協議，其於行為當時，基於相互之認識
    ，以共同犯罪之意思參與者，亦無礙於共同正犯之成立，且
    數共同正犯之間，原不以直接發生犯意聯絡者為限，即有間
    接之聯絡者，亦包括在內；而詐欺集團成員，以分工合作之
    方式，各自分擔犯罪行為之一部，相互利用他人之行為，以
    達詐欺取財之目的，即應負共同正犯責任，非以每一階段犯
    行均經參與為限（最高法院106 年度台上字第656 號判決意
    旨參照）。詐欺集團成員向被害人施用詐術後，為隱匿其詐
　　欺所得財物之去向，而令被害人將其款項轉入該集團所持有
　　、使用之人頭帳戶，並由該集團所屬之車手前往提領詐欺所
　　得款項，檢察官如能證明該帳戶內之資金係本案詐欺之特定
　　犯罪所得，而車手提領得手，自成立洗錢防制法第14條第 1
　　項之一般洗錢罪（最高法院110 年度台上字第1797號判決要
　　旨參照）。衡諸一般常情，任何人均可辦理金融帳戶存摺使
　　用，如無正當理由，實無借用他人存摺使用之理，而金融存
　　摺亦事關個人財產權益之保障，其專有性甚高，除非本人或
　　與本人親密關係者，難認有何理由可自由流通使用該存摺，
　　一般人均有妥為保管及防止他人任意使用之認識，縱特殊情
　　況偶需交付他人使用，亦必深入瞭解用途及合理性，始予提
　　供，且該等專有物品如落入不明人士手中，而未加以闡明正
　　常用途，極易被利用為與財產有關之犯罪工具，此為吾人依
　　一般生活認知所易於體察之常識，而有犯罪意圖者，非有正
　　當理由，竟徵求他人提供帳戶，客觀上可預見其目的，係供
　　為某筆資金之存入，後再行領出之用，且該筆資金之存入及
　　提領過程係有意隱瞞其流程及行為人身分曝光之用意，一般
　　人本於一般認知能力均易於瞭解，是可預見金融帳戶存摺提
　　供他人使用將幫助他人實施詐欺犯罪（最高法院93年度台上
　　字第31號判決要旨參照）。金融帳戶乃個人理財工具，依我
　　國現狀，申設金融帳戶並無任何特殊限制，且可於不同之金
　　融機構申請多數帳戶使用，是依一般人之社會通念，若見他
　　人不以自己名義申請帳戶，反而收購或借用別人之金融帳戶
　　以供使用，並要求提供提款卡及告知密碼，則提供金融帳戶
　　者主觀上如認識該帳戶可能作為對方收受、提領特定犯罪所
　　得使用，對方提領後會產生遮斷金流以逃避國家追訴、處罰
　　之效果，仍基於幫助之犯意，而提供該帳戶之提款卡及密碼
　　，以利洗錢實行，仍可成立一般洗錢罪之幫助犯（最高法院
　　108 年度台上字第3101號裁定要旨參照）。核被告所為：犯
　　罪事實一㈠係犯刑法第339 條第1 項之詐欺取財罪、洗錢防
　　制法第14條第1 項之一般洗錢罪；犯罪事實一㈡係犯刑法第
　　30條第1 項前段、同法第339 條第1 項之幫助詐欺取財罪，
　　及刑法第30條第1 項前段、洗錢防制法第14條第1 項之幫助
　　一般洗錢罪。
　㈡公訴意旨雖認犯罪事實一㈠詐欺部分被告係犯刑法第339 條
　　之4 第1 項第2 款之加重詐欺罪；惟被告僅曾與1 名詐騙成
　　員碰面，並稱都沒有群組（見本院卷第156 頁），卷內復無
　　證據證明被告以外之詐騙成員有2 人以上，基於罪疑有利被
　　告認定原則，尚難論以刑法第339 條之4 第1 項第2 款之三
　　人以上共同詐欺取財罪。而因二者（詐欺取財、加重詐欺）
　　之基本社會事實同一，爰依法變更此部分之起訴法條，且因
　　本院已有當庭告知所犯罪名及法條（見本院卷第201 頁），
　　自無礙於被告防禦權之行使。　　
　㈢被告與該詐騙成員，就犯罪事實一㈠之犯行有犯意聯絡及行
　　為分擔，應依刑法第28條論以共同正犯。
　㈣犯罪事實一㈠被告所犯刑法第339 條第1 項之詐欺取財罪、
　　洗錢防制法第14條第1 項之一般洗錢罪，犯罪事實一㈡被告
　　所犯刑法第30條第1 項前段、同法第339 條第1 項之幫助詐
　　欺取財罪，及刑法第30條第1 項前段、洗錢防制法第14條第
　　1 項之幫助一般洗錢罪，均係一行為觸犯數罪名之異種想像
　　競合犯，應依刑法第55條之規定，分別從一重之一般洗錢罪
　　、幫助一般洗錢罪處斷。犯罪事實一㈡被告以一幫助行為提
　　供自己之金融帳戶，幫助詐騙成員先後犯一般洗錢罪，係一
　　行為觸犯數罪名之同種想像競合犯，應依刑法第55條之規定
　　，從一重處斷。　　　　
　㈤被告所犯上開2 罪（犯罪事實一㈠之一般洗錢罪，犯罪事實
　　一㈡之幫助一般洗錢罪），犯意各自有別、行為互有不同，
　　被害人亦是相異，應予分別論罪、分別處罰。
　㈥犯罪事實一㈡被告幫助詐騙成員犯一般洗錢罪，為幫助犯，
　　依刑法第30條第2 項規定，按正犯之刑減輕之。　
　㈦爰審酌被告參與詐欺取財犯罪、製造金流斷點，又提供金融
　　帳戶幫助詐欺取財犯罪及隱匿犯罪所得去向，不僅損害告訴
　　人等之財產利益，並且阻礙犯罪所得之去向追查，均屬不該
　　，兼衡其迄未賠償或達成和解（見本院卷第140 頁），各次
　　犯罪之動機、目的、手段、情節、所生危害，及其自述國中
　　畢業之智識程度，目前無業、家庭經濟情況勉強之生活狀況
　　（見本院卷第210 頁）暨其犯後態度、品行等一切情狀，分
　　別量處如主文所示之刑，並就併科罰金部分諭知罰金易服勞
　　役之折算標準。又審酌犯罪事實一㈠、㈡均為洗錢犯罪，金
　　融帳戶亦是相同，就併科罰金部分合併定其應執行之刑、並
　　諭知易服勞役之折算標準為如主文所示。
　㈧不另為無罪之諭知部分
　　公訴意旨雖認犯罪事實一㈠被告另涉犯組織犯罪防制條例第
　　3 條第1 項後段之參與犯罪組織罪；惟被告僅曾與1 名詐騙
　　成員碰面，並稱都沒有群組（見本院卷第156 頁），卷內復
　　無證據證明被告以外之詐騙成員有2 人以上，基於罪疑有利
　　被告認定原則，尚難認有3 人以上之犯罪組織，犯罪事實一
　　㈠被告自不另構成組織犯罪防制條例第3 條第1 項後段之參
　　與犯罪組織罪，起訴意旨就此部分容有未恰；又此部分若有
　　成立犯罪（參與犯罪組織罪），與前開有罪部分（一般洗錢
　　罪、詐欺取財罪）具有想像競合犯之裁判上一罪關係，爰不
　　另為無罪之諭知。
　㈨另以卷內並無證據證明被告有因本案2 次犯行而獲得任何報
　　酬（見南投警卷第4 頁），自無犯罪所得沒收規定之適用。
　　至於洗錢防制法第18條第 1項前段固有規定「犯第14條之罪
　　，其所移轉、變更、掩飾、隱匿、收受、取得、持有、使用
　　之財物或財產上利益，沒收之」，惟上開規定並無「不問屬
　　於犯人與否」之要件，係屬相對義務沒收之規定，沒收之標
　　的應以屬於被告所有為必要；而告訴人等匯入被告之上開金
　　融帳戶內之款項，或已交予詐騙成員、或由詐騙成員提領，
　　均非被告所有，即無從依上開規定諭知沒收。　　　
據上論斷，應依刑事訴訟法第299 條第1 項前段、第300 條，判
決如主文。
本案經檢察官張姿倩提起公訴，檢察官廖秀晏、王晴玲到庭執行
職務。
中    華    民    國   111    年    12    月    15    日
                  刑事第五庭  審判長法  官    張國隆
                                    法  官    羅子俞
                                    法  官    施俊榮
以上正本與原本無異。
如不服本判決應於收受送達後20日內向本院提出上訴書狀，並應
敘述具體理由；其未敘述上訴理由者，應於上訴期間屆滿後20日
內向本院補提理由書（均須按他造當事人之人數附繕本）「切勿
逕送上級法院」。
告訴人或被害人如對於本判決不服者，應具備理由請求檢察官上
訴，其上訴期間之計算係以檢察官收受判決正本之日期為準。
                                    書記官    張馨方
中    華    民    國   111    年    12    月    15    日
附錄本案論罪科刑法條：
中華民國刑法第30條第1 項
幫助他人實行犯罪行為者，為幫助犯。雖他人不知幫助之情者，
亦同。
洗錢防制法第14條第1 項
有第二條各款所列洗錢行為者，處七年以下有期徒刑，併科新臺
幣五百萬元以下罰金。 
中華民國刑法第339 條第1 項 
意圖為自己或第三人不法之所有，以詐術使人將本人或第三人之
物交付者，處五年以下有期徒刑、拘役或科或併科五十萬元以下
罰金。